【裁判字號】    89,上易,3460
【裁判日期】    891030
【裁判案由】    竊盜
【裁判全文】
臺灣高等法院刑事判決                  八十九年度上易字第三四六０號
    上  訴  人
    即  被  告  乙○○
右上訴人，因竊盜案件，不服臺灣台北地方法院八十九年度易字第一二二五號，中華
民國八十九年八月二十四日第一審判決（起訴案號：臺灣台北地方法院檢察署八十八
年度偵字第二三八四一號）提起上訴，本院判決如左：
    主      文
原判決撤銷。
乙○○竊盜未遂，累犯，處罰金仟元，如易服勞役以佰元折算壹日。
    事      實
一、乙○○前於民國八十七年六月十八日因竊盜案，經本院八十七年易字第一九二七
    號判處有期徒刑一年六月，於八十八年十月十三日縮刑期滿執行完畢，仍不知檢
    束慎行，竟意圖為自己不法之所有，於八十八年十月二十五日晚上八時二十分許
    ，在台北市萬華區○○○路七十號五樓湯姆熊遊樂場內，趁甲○○向左側坐於電
    動玩具之坐椅，專注觀看友人張明祥、黃高鴻打電動玩具不備之際，著手竊取甲
  ○○置於椅背後之紙袋內之財物，為甲○○發覺有異動隨即向左反轉抓住乙○○
    之左手而不遂，二人發生拉扯後乙○○掙脫逃跑，因甲○○高喊其友人協助，遂
    合力追捕並報警查獲。
二、案經甲○○訴由台北市政府警察局萬華分局報請台灣台北地方法院檢察署偵查起
    訴。
    理      由
一、訊據上訴人即被告乙○○（下稱被告）矢口否認有竊取皮夾情事，辯稱：當時伊
    經過告訴人旁邊，告訴人跳起來抓住伊的手，告訴人只憑感覺認定伊是小偷。如
    果要偷東西，需蹲很低，告訴人當時側坐，不可能沒有看到，且當時也未在伊身
    上查獲皮包，伊未偷竊云云。
二、經查：原審訊據告訴人、證人張明祥、黃高鴻固均未目擊被告伸手至告訴人椅背
    後之紙袋內，且經原審勘驗監視錄影帶，因角度問題，僅有上揭二證人拉著被告
    ，與告訴人並行之畫面，並未有被告與告訴人在電動玩具前之鏡頭，有錄影帶、
    勘驗筆錄在卷可稽；惟右揭犯罪事實，業據告訴人於警訊、偵訊時指訴綦詳，且
    告訴人於原審訊問時堅稱：「我發現紙袋有被碰到，轉過去抓住他」，「他的手
    在椅背裏面．．如果是有人經過要拿東西，才會碰到紙袋」，「我那時覺得袋子
    有被動．．我有感覺他靠我很近，我朋友在玩，我側坐，我感到袋子被動，我回
    頭，查看袋子沒有錢包，就抓住他的手」，「我抓住他的手，手那時在椅子上方
    ，抓他左手，我轉頭是轉左邊過去抓他」等語，復參諸告訴人庭呈之模擬現場照
    片及紙袋，該電動玩具坐椅椅背一體成形，由金屬硬殼及流線型沙發墊夾合而成
    ，告訴人坐於其上，椅背長度及至肩部，該紙袋置於其後，高度及至腰部，緊貼
    於告訴人腰部及凸起之沙發椅墊之中，幾無間隙，告訴人當時側坐，非全背對於
    椅背後之被告，其既感到置於其腰部之紙袋被觸動，並查覺紙袋內皮夾不見，即
    時轉身在椅背偏內側處抓住乙○○之左手，則自告訴人當時坐姿，眼睛餘光非不
    得對在椅背後之被告有所察覺，及抓住被告之左手在越過椅背之內側位置，復酌
    之被告與告訴人拉扯後，見告訴人高呼友人即奮力逃跑之情，應可認當時欲竊取
    告訴人紙袋內財物而觸動紙袋者確為被告。復查，被告經告訴人、張明祥、黃高
    鴻合力追捕後，並未當場尋獲告訴人遺失之皮夾，嗣後經該大樓清潔人員拾得始
    通知告訴人認領（其內現金新台幣五百元已遺失），有告訴人、證人張明祥、黃
    高鴻之證述可參，從而，尚不能證明被告當時確已竊得皮夾遂其犯行，應堪認定
    行竊皮夾者另有他人，被告僅伸手入紙袋欲行竊財物立即被查覺，顯已著手竊盜
    之行為而未遂。公訴意旨就此論以竊盜既遂，似有違誤。
三、核被告所為，係犯刑法第三百二十條第三項、第一項竊盜未遂罪。又查，被告前
    於民國八十七年六月十八日因竊盜案，經原審八十七年易字第一九二七號判處有
    期徒刑一年六月，於八十八年十月十三日縮刑期滿執行完畢，有台灣高等法院檢
    察署刑案紀錄簡覆表在卷可查，其於五年之內，再犯本件有期徒刑以上之罪，為
    累犯，應加重其刑。又被告業已著手於犯罪行為之實施，而未遂其犯行，為未遂
    犯，依刑法第二十六條之規定，減輕其刑。
四、原審對被告論罪科刑固非無見：惟查原判決認定被告行竊皮夾未遂，已有可議，
    按皮夾事後尋獲其中五百元新台幣已被竊走，依查獲現狀，該皮夾應非被告所竊
    ，至於被告伸手欲竊紙袋內財物，雖未得手仍屬未遂。被告上訴否認犯行雖無可
    採，然原判決認定事實與卷證不符，已無可維持，爰撤銷改判審酌被告一時貪財
    ，短於思慮，致罹刑章之犯罪動機、目的、手段、對被害人之危害，及偵、審中
    否認犯行之犯罪後態度等一切情狀，量處如主所示之罰金，並諭知易服勞役之折
  算標準。
據上論斷，應依刑事訴訟法第三百六十九條第一項前段、第三百六十四條、第二百九
十九條第一項前段，刑法第三百二十條第三項、第一項、第二十六條前段、第四十七
條、第四十二條第二項，罰金罰鍰提高標準條例第一條前段、第二條，判決如主文。
本案經檢察官彭坤業到庭執行職務。
中      華      民      國    八十九    年      十      月      三十    日
                                臺灣高等法院刑事第十八庭
                                    審判長法  官  吳      敦
                                          法  官  林  陳  松
                                          法  官  吳  明  峰
右正本證明與原本無異。
不得上訴。
                                          書記官  李  華  安
中      華      民      國    八十九    年      十      月     三十一   日
附錄：本案論罪科刑法條全文
中華民國刑法第三百二十條：
 (普通竊盜罪、竊佔罪)
意圖為自己或第三人不法之所有，而竊取他人之動產者，為竊盜罪，處五
年以下有期徒刑、拘役或五百元以下罰金。
意圖為自己或第三人不法之利益，而竊佔他人之不動產者，依前項之規定
處斷。
前二項之未遂犯罰之。


司法院資訊處製作；財團法人民間司法改革基金會備份。
